臺灣新北地方法院民事裁定
111年度消債更字第386號
聲  請  人  蔡旻峰

上列聲請人依消費者債務清理條例聲請更生事件，本院裁定如下
：
    主  文
聲請人蔡旻峰自中華民國一百一十一年十二月十六日上午十一時
起開始更生程序。
命司法事務官進行更生程序。
    理  由
一、按債務人不能清償債務或有不能清償之虞者，得依本條例所
    定更生或清算程序，清理其債務；本條例所稱消費者，係指
    5年內未從事營業活動或從事小規模營業活動之自然人，前
    項小規模營業係指營業額平均每月新臺幣（下同）20萬元以
    下者；債務人無擔保或無優先權之本金及利息債務總額未逾
    1,200萬元者，於法院裁定開始清算程序或宣告破產前，得
    向法院聲請更生。消費者債務清理條例（下稱消債條例）第
    3條、第2條第1項、第2項、第42條第1項分別定有明文。又
    債務人對於金融機構負債務者，在聲請更生或清算前，應向
    最大債權金融機構請求協商債務清償方案，或向其住、居所
    地之法院或鄉、鎮、市、區調解委員會聲請債務清理之調解
    。債務人為前項請求或聲請，應以書面為之，並提出財產及
    收入狀況說明書、債權人及債務人清冊，及按債權人之人數
    提出繕本或影本，亦為消債條例第151條第1項、第2項所明
    定。再法院開始更生程序之裁定，應載明其年、月、日、時
    ，並即時發生效力；法院裁定開始更生或清算程序後，得命
    司法事務官行更生或清算程序，消債條例第45條第1項、第1
    6條第1項前段亦有明文可參。
二、本件聲請意旨略以：伊因生活支出，以債養債，致積欠無擔
    保或無優先權之債務總金額為172萬6,025元。伊雖依消債條
    例向本院聲請前置調解，惟伊無法負擔還款方案，復尚有資
    產公司之債務未清償，致協商不成立，是伊實有不能清償債
    務之虞。又伊於5年內並未從事營業額平均每月20萬元以下
    之營業活動，復未經法院裁定開始清算程序或宣告破產，爰
    請求鈞院裁定准予更生等語。
三、經查：
  ㈠本件聲請人於消債條例施行後，向新北市鶯歌區調解委員會
    聲請債務清理調解程序，最大債權銀行中國信託商業銀行股
    份有限公司（下稱中信銀行）雖有到場，惟兩造對還款方案
    未達成共識，致調解不成立等情，業經本院職權調取新北市
    ○○區○○○○○000○○○○○○00號卷查明屬實，是本件聲請人所提更
    生之聲請所應審究者為其現況是否有不能清償債務或有不能
    清償之虞之情事。
  ㈡又聲請人主張有不能清償債務之虞之事實，業據其提出財產
    及收入狀況說明書、全國財產稅總歸戶財產查詢清單、民國
    109及110年度綜合所得稅各類所得資料清單、債權人暨債務
    人清冊、財團法人金融聯合徵信中心查詢當事人綜合信用報
    告回覆書、勞動部勞工保險局E化服務系統：個人網路申報
    及查詢作業結果表、中華民國人壽保險商業同業公會－「保
    險業通報作業資訊系統」資料查詢結果回覆書、富邦人壽及
    南山人壽保險單、南山人壽保單價值準備金及解約金一覽表
    、富邦人壽保單價值準備金一覽表、集保戶往來參加人明細
    資料、戶籍謄本、機車行照、存摺交易明細表、收入切結書
    等件為證（見第21至32頁、第37至38頁、第45至84頁、第93
    至118頁、第175至183頁、第197至206頁）。聲請人名下除
    有機車1台（車牌號碼：000-000，2012出廠）、南山人壽保
    險2張、富邦人壽保險1張、華南產物保險保單1張外（無保
    險價值準備金），無其他財產。另聲請人現任職於禾稻有限
    公司，每月收入為50,000元，有收入切結書在卷可稽（見本
    院卷第181頁）。復據新北市政府城鄉發展局函、新北市鶯
    歌區公所函所示（見本院卷第155至158頁），聲請人並無領
    有社會補助。再聲請人主張其每月必要支出依新北市政府所
    公告之111年度新北市最低生活費之1.2倍即18,960元計算，
    經核符合消債條例第64條之2第1項規定；且依消債條例施行
    細則第21條之1第3項規定，聲請人若表明以行政院衛生福利
    部公布之最低生活費1.2倍計算必要支出，毋庸記載原因、
    種類及提出證明文件，是聲請人上開主張應為可採。聲請人
    復主張每月支出兒子蔡秉均、妻子徐佩玲之扶養費，惟兒子
    蔡秉均之部分應與妻子共同分擔，聲請人僅需負擔1/2扶養
    費，扶養費之部分應以111年度新北市最低生活費之1.2倍乘
    以1又1/2人計算為合理，故超過28,440元之部分【計算式：
    18,960×（1＋1/2）＝28,440】，應予剔除。
  ㈢是聲請人每月所得收入扣除合理之必要活支出後，每月尚餘2
    ,600元【計算式：50,000－（18,960＋28,440）＝2,600】。倘
    將前開餘額2,600元全部用以清償債務人債務，則須至少約5
    5年方有可能清償完畢【計算式：1,726,025÷（2,600×12）≒
    55，小數點以下四捨五入】，已遠超過一般更生方案以6年7
    2期作為更生重建之基準，足認有不能清償之虞之情事，應
    予更生重建生活，始符消費者債務清理條例協助債務人重建
    更生之立法本意。
四、綜上所述，本件聲請人合於消債條例所定之條件，並未從事
    營業活動，且其確有不能清償債務之情事，又所負無擔保或
    無優先權之債務並未逾1,200萬元，亦未經法院裁定開始清
    算程序或宣告破產，復查無消債條例第6條第3項、第8條或
    第46條各款所定駁回更生聲請之事由存在，則聲請人聲請本
    件更生，應予准許。至聲請人於更生程序開始後，應另提出
    足以為債權人會議可決或經法院認為公允之更生方案以供採
    擇，俾免更生程序進行至依消債條例第61條規定應行清算之
    程度，附此敘明。
五、依消費者債務清理條例第11條第1項、第45條第1項、第16條
    第1項，裁定如主文。
中　　華　　民　　國　　111 　年　　12　　月　　16　　日
                  民事第六庭  法　官　許瑞東
上為正本係照原本作成
本裁定不得抗告
本裁定已於111年12月16日上午11時公告。
中　　華　　民　　國　　111 　年　　12　　月　　16　　日
                              書記官　曾怡婷